【裁判字號】    88,上易,1020
【裁判日期】    900426
【裁判案由】    侵占
【裁判全文】
臺灣高等法院臺南分院刑事判決          八十八年度上易字第一二號      Ｃ
      上  訴  人  臺灣嘉義地方法院檢察署檢察官
      上  訴  人
      即  被  告  甲  ○  ○
      選任辯護人  嚴  庚  辰
      被      告  乙  ○  ○
右上訴人因被告侵占案件，不服臺灣嘉義地方法院八十七年度易字第一二三號中華
民國八十八年四月二十六日第一審判決（起訴案號：臺灣嘉義地方法院檢察署八十七
年度偵字第五一五○號），提起上訴，本院判決如左：
      主      文
原判決撤銷。
甲○○、乙○○共同連續意圖為自己不法之所有，而侵占對於業務上所持有之物，甲○○處有期徒刑貳年，乙○○處有期徒刑壹年。
      事      實
一、甲○○自民國（下同）八十五年二月一日起擔任設於嘉義縣新港鄉中洋工業區之
    台塑重工股份有限公司（下稱台塑重工公司）自動化處新港施工廠之監工，負責
    公司原料進料、出料、有關成品放行、監督之業務，為從事業務之人，癸○○為
    丙○○○股份有限公司（下稱南亞公司）倉儲主辦，丁○○為台灣塑膠股份有限
    公司（下稱台塑公司）倉儲主辦（癸○○、丁○○未據起訴），渠等為盜賣公司
    材料不法得利，乃由甲○○出面談妥以每公斤三元之價格，各別與乙○○共同基
    於意圖為自己不法之所有之概括犯意聯絡，分別於附表三所示之時間，先由甲○○交付其簽名之車輛／人員進出廠憑單及成品交運單，資以供乙○○作通過台塑
    重工公司、南亞公司、台塑公司新港廠大門警衛（三公司聯合警衛）之檢查，並
    得以載運物品出廠之用（乙○○亦曾向其內弟寅○○取得甲○○所簽名之車輛／
    人員進出廠憑單，然與本案無關）後，即由乙○○聯絡、僱用不知情之貨運行負
    責人及大貨車司機，於如附表三所示之時間，持前開甲○○簽名之車輛／人員進
    出廠憑單進入三公司新港廠內，共同將甲○○、癸○○、丁○○業務上各自持有
    如附表三所示之物品，變易持有之意思為所有之意思，予以侵占入己。而甲○○
    、乙○○二人將該物搬運至大貨車之後，乙○○再持甲○○所簽名、交付之車輛
    人員進出廠憑單及成品交運單，而能通過大門警衛之檢查後，由乙○○轉賣予揚
    山企業公司等人，牟取暴利，而乙○○則交付支票二紙及現金予甲○○作為代價
    ，嗣經警循線查悉上情。
二、案經嘉義縣警察局民雄分局移送台灣嘉義地方法院檢察署檢察官偵查起訴。
      理      由
一、訊據上訴人即被告甲○○固不否認有開立車輛人員進出廠憑單及成品交運單交付
    予被告乙○○之行為，以及被告乙○○有將如附表一、二所示之物品運走且被告
    乙○○亦曾交付支票二紙之事實，惟否認有何侵占之犯行，辯稱：該物品係被告
    乙○○進入台塑重工公司新港廠竊取，因被告乙○○在廠內辦公室內持槍要其配
    合，其才會開立、交付車輛人員進出廠憑單及成品交運單，以配合被告乙○○所
    搬運新港廠內載運如附表所示之物品等情，惟否認有何侵占之犯行，辯稱：係以
    一公斤三元之價格，向被告甲○○購買該物品云云。然查：
（一）右揭事實業據告訴人指訴綦詳，並有被告甲○○所簽名供被告乙○○載走附表
      三所示物品之之車輛人員進出廠憑單附卷足稽（見原審卷第四十七至六十二頁
      、本院卷(2)一０二至一０八頁），且被告乙○○於警訊時中即供稱：「（問：
      你於何時？何地？竊取何物？數量多少？）台塑公司所稱六次都是我沒有錯，
      但是我是向台塑重工公司監工甲○○以一斤新台幣三元現金交易，六次是，第
      一次八十七年五月二十九日九時三十六分在新港廠中洋工業區內，是鐵板一五
      九八○公斤；第二次八十七年六月二日十一時八分在新港廠中洋工業區內，是
      圓鐵和扁鐵三四九五○公斤；第三次八十七年六月二日十四時二十六分在新港
      廠中洋工業區內是倉儲設備三三五四○公斤；第四次於八十七年六月二十六日
      十一時許在新港廠工業區內是工字鐵三五五四○公斤；第五次八十七年六月二
      十六日十五時五分在新港廠工業區內是Ｈ型鋼二七二九○公斤；第六次八十七
      年六月二十九日十四時三十六分在新港鄉中洋工業區內是Ｈ型鋼一八六七○公
      斤；六次總價是新台幣肆拾玖萬捌仟元。」、「（問：你於何時？何地？向甲○○購買鏍柱？）答：我於八十七年五月中旬，詳細日期已記不清楚，在台塑
      新港廠施工廠房內購買鏍柱乙批。（問：你購買鏍柱數量為何？以多少錢購買
      ？）答：高張力螺柱（一）M16*60L* 750組（二）M20*80L*11720組（三）
       M16*70L* 4250組（四）M16*70L*4250組（五）M24*60L*1130組和M16墊片
       *62 0片，以六萬元購買。（問：你每次與何人共同竊取上項物品？用何種方
      法、工具竊取分工情形為何？）答：我每次都向一路通通運公司僱車，每次新
      台幣（下同）伍仟元都是由我帶頭進入新港廠中洋工業區內載物品，廠內用堆
      高機運上板車上後，載到嘉義縣新港鄉月潭村月眉潭二二一之十八號自宅空地
      放置。」（參見警卷第一頁反面、第八頁反面），又供稱：「（問：你進入中
      洋工業區內車輛人員進出廠憑單，是誰開立給你的？台塑員工人有參與嗎？）
      答：是甲○○開立給我的。只有甲○○乙人其他沒有。（問：你每公斤以何價
      錢向甲○○購進？然後以多少錢賣出？）答：我以每以斤三元購進，再以七元
      賣出。（問：市價值多少價錢？）答：拾壹元。（問：你前後六次向甲○○購
      買鐵，都是如何搬運？至何處搬運？）答：我僱用嘉義縣太保市一路通通運公
      司用拖車前去運載，至新港鄉中洋子甲○○負責監工之重工公司廠房及倉庫等
      地搬運。（問：你最近並未標到台塑公司之工作，為何有通行證可以進出？）
      答：我向我內弟拿的（寅○○），因我向他說我有用途，這是在與甲○○達成
      購鐵交易後，向寅○○拿的。（問：寅○○為何有中洋子重工公司關卡通行證
      ？）答：因他最近標得一批工程（噴珠）在作。（問：你每次經過關卡之通行
      證都是甲○○簽具放行的嗎？）答：我親眼看見他簽具的沒錯。」（參見警卷
      第二頁、第三頁反面、第四頁反面、第五頁）。而於偵查時又供稱：「（問：
      提示卷附八十七年五月二十九日、八十七年六月二日、六月二日、六月二十六
      日、六月二十六日、六月二十九日之車輛人員進出廠憑單均是由你填發，並由
      甲○○在經辦人及主管欄簽名？）答：是。：：：：我去向甲○○拿的。（問
      ：你說向甲○○買材料有何證據？）答：我有開二張支票給他，一張新港鄉農
      會月眉分會五萬元的支票，有兌現；另一張是嘉義郵局十萬元的支票，但那張
      沒有兌現（由甲○○之妻提示後，並未兌現）。」（參見台灣嘉義地方法院檢
      察署八十七年度偵字第五一○號卷第十頁、同署八十七年度他字第六三五號卷
      第一三五頁反面）。而於本院調查時被告乙○○更提出一份自白書，自白其餘
      未起訴之侵占之犯行，並供承：「我確實是向甲○○買的，台塑層層關卡管制
      ，不是我乙○○可以一手遮天，進出也要車輛人員進出廠憑單，要出來也要有
      成品交易單，他沒有簽名，那些鐵的我一個人怎麼可以搬出來。（問：林車輛
      人員進出廠憑單及成品交運單是誰交給你？）是甲○○交給我的。全部是向甲○○買的一公斤三元，錢都是交給他，是用買的，不是偷的，工廠層層管制，
      要是我沒有向甲○○買，我怎麼出得了大門」（參見本院九十年一月四日訊問
      筆錄）。又車輛要有車輛／人員進出廠憑單才能進出台塑重工公司新港廠，先
      至警衛室辦理手續，入廠後填寫成品交運單作為出廠憑據，警衛室要核算成品
      交運單，數量要清點，重量要過磅，而（車輛人／員進出廠憑單）中「載貨品
      名規格數量」欄為查核方便，會依實際過磅重量記載等情，亦據證人庚○○到
      庭證述無訛（見原審八十七年十一月六日、本院九十年八月二十九日訊問筆錄
      ），是被告乙○○確實有於附表三所示之時間，持被告甲○○所簽名、交付之
      車輛／人員進出廠憑單及成品交運單，資以供作通過大門警衛檢查而進出台塑
      重工、南亞、台塑等三公司新港廠，並得以載運如附表三所示之物品出廠之事
      實，應堪認定。
（二）被告乙○○有交付支票二紙及現金予被告甲○○作為代價等情，業據被告乙○○供述明確，並有車輛人員進出廠憑單以及支票存根二紙在卷可資佐證。被告
      甲○○亦不否認有收受二紙支票（惟辯稱其一為其向被告乙○○借款得來，另
      一其本不願收，然其妻不知情而予以提示），雖質疑存根有「文欽借」之記載
      ，為記明係甲○○向乙○○之借款，然上開支票為被告乙○○向其父所借來使
      用，因而被告乙○○供稱所謂「文欽借」之記載係表明支票為乙○○所借，應
      與常情不悖。而由備註欄記明「甲○○」，旁邊又有「吳美月收到錢」之記載
      ，反【足證該支票為被告乙○○向被告甲○○購買附表三所示物品之金錢】。
      至於辯稱被告乙○○持槍對伊說要伊配合他等情，此不僅為被告乙○○所堅決
      否認，況若被告乙○○確有持槍之情事，衡諸常情，應即會或於事後向台塑重
      工公司主管報告或向治安機關報案，豈有連續多次簽名、交付車輛人員進出廠
      憑單及成品交運單予被告乙○○，使被告乙○○將物品運出轉售牟利之理？且
      如被告乙○○有持槍之情形，則被告甲○○畏之猶恐不及，豈有收受被告乙○○之支票二紙及現金，並將二紙支票提示，其中一紙並獲兌現之可能，足徵被
      告甲○○所辯，顯係事後卸責之詞，委不足採；況查：成品交運單之第一聯應
      由發貨部門收執，業據證人庚○○證述明確，且有成品交運單營業管理準則以
      及空白成品交運單（第一聯右側即印有發貨部門字樣，表示係由發貨部門收執
      ）各一份在卷可按（見原審八十七年十一月六日訊問筆錄之後），則被告乙○○如有持槍要脅之情形，被告甲○○應會將其當次所簽名、收執之成品交運單
      第一聯予以妥善保存為是，詎經命被告甲○○提出應由其保管之成品交運單，
      其竟陳稱未依照公司規定處理，此顯與常情相違背，益徵車輛人員進出廠憑單
      為被告甲○○為出售上開物品而交付予乙○○供運出廠區之用，被告甲○○與
      被告乙○○就載走告訴人之物品間有犯意之聯絡，應無疑義。
（三）又車輛要有車輛人員進出廠憑單才能進出台塑重工等公司新港廠，先至警衛室
      辦理手續，入廠後填寫成品交運單作為出廠憑據，警衛室要核算成品交運單，
      數量要清點，重量要過磅，而（車輛人員進出廠憑單中）「載貨品名規格數量
      」欄為查核方便，會依實際過磅重量記載等情，亦據告訴人指訴在卷，並經證
      人庚○○到庭證述無訛。而是被告乙○○確實有於附表三所示之時間，持被告
      甲○○簽名、交付之車輛人員進出廠憑單及成品交運單，資以供作通過大門警
      衛檢查而進出台塑重工公司新港廠，並得以載運如附表三所示之物品出廠之事
      實，應堪認定。被告甲○○自八十五年二月一日起擔任台塑重工公司自動化處
      新港施工廠之監工，負責公司原料進料、出料、有關成品放行、監督之業務，
      癸○○為南亞公司倉儲主辦，丁○○為台塑公司倉儲主辦，為甲○○、丁○○
      、癸○○所是認，並經告訴人指明在卷。而被告甲○○於八十七年十月六日曾
      與丁○○洽談過案情時，丁○○曾說出：「你（甲○○）今日給我好好配合一
      下，給我 cover（掩護），你要知道，你已經無法脫（罪）了，沒差那一些，
      【沒差拿五塊鐵板】，：：你要知道，我拿五塊鐵板如果講較對不起你，你不
      要講我害你：：，我的除了那五塊，其他：：」（見本院卷(1)第二二三、二二
      四譯文），證人丁○○亦不否認錄音譯文之真正（見本院卷(2)第二十三頁），
      足見丁○○亦有出售所保管之鐵板，而附表二編號二之鐵板原以為係南亞公司
      所失竊，後經查證，才確認係台塑公司所失竊，為告訴代理人證述在卷（參見
      本院審理筆錄），參以丁○○於上開對話中不否認有出售五塊鐵板予乙○○，
      足見附表二編號二之鐵板屬台塑所有。又丁○○為台塑公司倉儲主辦，被告乙○○供承原與丁○○洽談時係一公斤二元五角，後來與被告甲○○談時變三元
      （見本院卷(2)第十八頁），參以丁○○於對話中尚談及「五塊鐵板如果講較對
      不起你，你不要講我害你」，及運出亦使用被告甲○○所簽之車輛人員進出廠
      憑單，足見被告甲○○、乙○○與丁○○就偷載走上開鐵板亦有犯意之聯絡。
      又該錄音帶係被告所錄音，因而其言談中佯裝不知上開鐵板之事，亦為正常之
      事，自無法解讀為被告甲○○不知其情。再者，被告甲○○於向告訴人提出之
      報告中已表明事後癸○○有與乙○○等人找其商談如何解決（見原審卷第四十
      七頁起甲○○之報告），且乙○○所載走者大都為南亞公司之物品，卻由甲○○出具車輛人員進出廠憑單，亦見就載走南亞公司物品一節，被告甲○○、乙○○與癸○○間，亦有犯意之聯絡。
（四）如附表一所示之物品，係屬台塑重工公司新港廠所有，業據台塑重工公司新港
      廠人員陳文仰、庚○○以及己○○到庭陳述明確，並有八十七年五月十二日車
      輛入出廠明細實際磅重資料、車輛人員進出廠憑單、入廠磅單、工程結算表、
      新港施工場庫存表在卷可稽；如附表二所示之物品（編號二除外，屬台塑公司
      所有，已如前述）係屬同設立於嘉義縣新港鄉中洋工業區之南亞公司所有，亦
      據證人庚○○及告訴代理人己○○到庭證述明確；己○○更證稱：「台塑是鋼
      板，第二項油漆、螺栓是台塑重工，第七項、一五九八○，當初是分了兩部分
      ，第一案子就是八十七年八月四日我們是月眉派出所報案，原來以為是南亞的
      ，查證之後才知道是台塑的，因為東西是相通。第三項、工字鐵是屬於南亞的
      。第一項一五三六○油漆是南亞，螺栓是台塑重工。第五項、一七二○○公斤
      領料是Ｈ型鋼，屬於南亞的。第六項、三八一二○公斤屬於南亞，三二八九○
      公斤是Ｈ型鋼，屬於南亞的。第八項、工字鐵屬於南亞，接下來這些都是南亞
      的，因為南亞丟掉很多東西。第十項、三八四六○公斤是南亞的。第十三項、
      是屬於台塑重工的，那鐵板放在板台上，被甲○○看到，因為他在找。」（見
      本院審理筆錄），顯見被告乙○○所運出之物品包括台塑重工、南亞、台塑三
      公司之物品。
（五）而原審判決認定之事實與被告乙○○自白及告訴人指訴之犯罪事實亦有差異，
      詳如附表四所示，而分析之：
    (1)原審判決認定之事實編號一之物品「油漆、螺栓、墊片」，與被告乙○○自白
      及告訴人指訴之犯罪事實編號二之物品「油漆、螺栓」不同，依告訴人所提之
      車輛人員進出廠憑單上之記載（見原審卷第四十七頁），該日被告乙○○應只
      有將「油漆、螺栓」運出（即附表三編號二）。
    (2)原審判決認定之事實編號四、五之物品「倉儲設備、圓鐵、扁鐵」，與被告乙○○自白之犯罪事實編號八之物品「Ｈ型鋼、工字鐵」，及告訴人指訴之犯罪
      事實編號八之物品「工字鐵、倉儲設備、圓鐵、扁鐵」不同，依告訴人所提之
      車輛人員進出廠憑單上之記載（參見原審卷第五十八頁、本院卷(2)一０四、一
      ０五頁），該日被告乙○○應係將「工字鐵、倉儲設備、圓鐵、扁鐵」運出（
      即附表三編號八）。
    (3)原審判決認定之事實編號八之物品與告訴人指訴之犯罪事實編號十二之物品，
      同為「Ｈ型鋼」，與被告乙○○自白之犯罪事實編號十之物品「鍍鋅鋼板」不
      同，然依告訴人所提之車輛人員進出廠憑單上之記載（參見本院卷(2)一０八頁
      ），該日被告乙○○所運出者應為「Ｈ型鋼」，而非鍍鋅鋼板，被告乙○○認
      係「鍍鋅鋼板」記憶有誤（即附表三編號十二）。
    (4)被告乙○○自白之犯罪事實編號三物品，與告訴人指訴之犯罪事實編號三之物
      品不同，被告乙○○自白八十七年五月十三日私運之物品為「鐵板」，而告訴
      人指訴該日被告乙○○私運之物品為「工字鐵」，而據告訴人所提之車輛人員
      進出廠憑單上之記載為「工字鐵」（參見本院卷(2)一０三頁），簽單人為甲○○及司機陳依輝，如該貨運公司確為被告乙○○所僱請，而該日被告乙○○又
      僅私運該車次物品出廠，則被告之記憶應有錯誤，應係「工字鐵」（即附表三
      編號三）。至於八十七年五月二十二、二十三日被告乙○○自白私運之物品亦
      與告訴人指訴之犯罪事實不同，據告訴人所提之車輛人員進出廠憑單上之記載
      （參見原審卷四十九、五十頁），８７．５．２２簽單人為甲○○及司機壬○○，８７．５．２３簽單人為甲○○及司機楊，同前述，如該貨運公司確為被
      告乙○○所僱請，而該日被告乙○○又僅私運該車次物品出廠，則被告之記憶
      應有錯誤，應以告訴人所指訴為正確。
    (5)告訴人指訴之犯罪事實編號十、十三，被告乙○○未曾自白，據告訴人所提之
      車輛人員進出廠憑單上之記載簽單人為甲○○及司機戊○○（參見本院卷(2)一
      ０六頁），案外人戊○○係一路通貨運公司之司機，若該公司確為被告乙○○
      所僱請，而該日被告乙○○又僅私運該車次物品出廠，則被告該日即８７．６
      ．１０確有私運Ｈ型鋼出廠（即附表三編號十）。至於８７．７．２該次被告
      乙○○私運鋼板出廠，於本院調查時，告訴人指稱：「（問：謝嘉隆在七月二
      日這件是怎麼發生的？）答：我們電腦有這資料，七月二日他進去載，到十二
      點多何某找不到鐵板，後來在南亞旁邊找到鐵板，並照相存證。」，被告乙○○卻供稱：「（問：你是否有鐵板不能載出去然後把它丟在路邊？）答：那是
      因鐵板都裝載好了，但找不到何某的人，可是要出去一定要他簽名，我才叫司
      機將鐵板載去陰涼處等候，結果何某回來時卻對我說要漲價了，我覺得不划算
      ，而何某堅持要漲價，原本一公斤三元，後來變成五元，所以我也不願意，後
      來又將鋼板放回原來的地方，及台塑那邊，那邊是我以前當承包商時的地方。
      」，亦即該次為未遂，因而被告乙○○未自白（即附表三編號十三）。又因雙
      方價錢談不攏，所以被告甲○○將此事報告課長，乃可理解，又由被告甲○○
      該次上報課長，益徵被告乙○○並未持槍脅迫甲○○（否則甲○○焉有僅該次
      上報課長？）。
（六）被告甲○○辯護意旨另以：(1)乙○○於第一次警訊中供稱：伊進入告訴人之中
      洋工業區內之車輛／人員進出廠憑單是甲○○開立給我的，只有甲○○一人，
      其他沒有等語。而其妻舅寅○○於第一次警訊中則稱其姐夫乙○○八十七年六
      月五日至八十七年六月二十九日期間共拿了三次，我姐夫說有用處，要到新港
      中洋工業區場內載物品等語。嗣乙○○於第二次警訊時即改稱通行證即進出廠
      憑單是我向我內弟寅○○拿的因我向他說我有用途云云。旋乙○○於地院中又
      翻稱：「第一次我打電話給我妻舅寅○○拿出來，其餘六次則是甲○○拿給我
      的」。嗣於本院又辯稱：「頭一、二份是我向我的小舅子拿的沒錯，好像從第
      三次後就由何某開給我」云云。乙○○前後四次供稱，四度異辭，從只向被告
      甲○○一人拿的而已，變為向其小舅子寅○○拿的，再變為只向其小舅子寅○○拿一次，嗣又變為拿一、二次惟其小舅子寅○○已明白證稱其姊夫乙○○
  共向其拿了三次。而寅○○既為乙○○之小舅子，之間又無任何嫌隙，自不可
      能構陷乙○○，而乙○○供稱其進出廠憑單是由被告甲○○開立等情為不足採
      。(2)乙○○於其第一次警訊中供稱其向被告甲○○購買六次，並於其第二次警
      訊中亦斬釘截鐵的說總共有六次，其第三次警訊中亦僅供稱到購買六次，嗣被
      告甲○○於第四次警訊中先供稱乙○○有脅迫伊，並強行搬走高張力螺栓後，
      乙○○始於其第四次警訊中又改稱其於八十七年五月中旬有另外再向被告購買
      六萬元之高張力螺栓，嗣於一審判決後被告乙○○再於本院調查中提出自白書
      ，並再度改稱其自八十七年五月十二日起至八十七年六月二十九日共向被告甲○○購買十一次，其五度供稱三次，改異其詞，則被告乙○○自白真實性如何
      ，自令人啟疑云云。惟查：
    (1)按刑事訴訟以發現真實為目的，共同被告就同一犯罪事實之一部或全部所為不
      利於己之陳述，互有出入時，法院自應本於職權詳為調查，斟酌各方面之情形
      ，依自由心證判斷其孰為可信，不得因彼此陳述偶有分歧，即全部予以捨棄。
      共同被告不利於己之陳述，亦為證據之一種，倘其所述其中之一部分經查為真
      實時，應得採為裁判之基礎，非謂其中有一部分與事實不符，即認全部均無可
      採。（最高法院四十七年度台上字第一五七八號判例、八十四年度台上字第九
      六二號判決可資參照），詳言之，共同被告或共犯雖有不利於己之自白，惟有
      時會因記憶不清、角色不明、避諱主要責任等各式各樣之原因，而就事實之一
      部分為與事實有所出入之說詞，然而若因此部分事實細節之出入即任意全盤捨
      棄共同被告之供述，無異因噎廢食而昧於事實，是故只要該共同被告之供述，
      就犯罪之人、事、時、地等重要情節供述屬於任意性，且合於事實，並有足夠
      之補強證據，自得成為他共同被告犯罪事實認定。
    (2)本件當時係因告訴人台塑重工公司發現被告乙○○，非其協力廠商，不應入廠
      提運材料，而調查最近乙○○入廠之車輛／人員進出廠憑單，乃發現其中８７
      ‧６‧２６一路通公司，提運工字鐵３５５４０kg出廠，並非其公司（事後查
      係南亞公司所有）之鋼材，且成品交運單Ａ７０３５２，本單係仁武廠開出，
      與本項無關，所記載之物品、日期與車輛／人員進出廠憑單不符乃再清查，並
      於８７‧８‧４正式向轄區月眉派出所報案：由於涉嫌人乙○○無承攬本公司
      工程，無理由入廠領料提運公司物品出廠，乃就乙○○簽名之車輛人員進出廠
      憑單部份，當時清查共計六筆（包括南亞公司及台塑公司）總重１６６０００
      公斤，乃以此報案。因爾後陸續清查，乃再發現有其餘物品。而被告乙○○當
      時因僅查出六筆，因而警方均以該六筆為調查之對象。然被告乙○○其實並不
      僅載走該六筆，如前所述，告訴人亦稱在有案之車輛人員進出廠憑單之外，亦
      懷疑被告乙○○有侵占之嫌（然此部份並無證據，因而不加以審究），參以被
      告甲○○在原審審理之前【亦均承認上開車輛人員進出廠憑單為其製發】，足
      見被告乙○○雖曾向寅○○取得洪志淵所簽發之空白車輛人員進出廠憑單進入
      廠區，然與本案無關。
    (3)又被告乙○○當時因他案在監執行，手頭並無資料，其於出獄後才整理資料補
      充追加陳報，而其所陳報核對事後再找到之車輛人員進出廠憑單，亦大致相符
      合，已如前述，足見被告乙○○於本院調查時因已出獄，才再陳報資料，自不
      能因乙○○前此之記憶有誤，或因警方僅追查六筆，因而順勢供認六筆，而全
      盤否定被告乙○○自白之真實。又台塑重工、南亞及台塑三公司為同一關係企
      業，共用同一大門、同一警衛，物料有時亦互通，因而告訴人、被告乙○○在
      記憶或比對上難免有所歧異，然就其歧異之處本院已加以分析，如前所述，自
      不能因而認告訴人之指訴或被告乙○○之自白不可採。
（七）被告甲○○辯護意旨又略以：南亞公司課長於臺灣臺南地方法院檢察署承辦告
      訴人對其餘共犯所提之告訴中稱其公司並未丟掉物品云云，因認被告乙○○之
      自白不實。惟查本案之物品屬於【工程餘料】，如果就【帳面來講的話是沒有
      丟掉東西】，但是以整個南亞來講是有丟掉東西，資材是要用，但是還沒有用
      的材料就放在資材，這個案子本來要用，而且把料領出來，但是後來因為政策
      的關係，把這個案子停頓了，在紀錄上已經是領用過了，從電腦裡面當然看不
      出來，電腦管理的是資材，餘料不在電腦列管裡面。告訴代理人己○○更進一
      步指稱：「南亞的辛○○及洪小民課長都好，這東西是從台塑重工這邊發生出
      來的，既然是從台塑重工出來的，就以我為中心，配合台北開始全部清查，我
      們就把所有資料一一抽查出來，查南亞那邊的資材已經結案了，我們發現怎麼
      會有這麼多的型鋼出去，因台塑沒有這麼多的型鋼，我們從整個新港廠區有台
      塑、台化、南亞三家公司來清查，調查來才知道從南亞那邊查到，東西是從洪
      小民他們那邊出來的，理論上他們不管了，但是實務上還是有在管」等語，因
      而設若南亞之課長有供稱未丟掉東西，亦可理解，然不能因此即認被告並無上
      開犯行。
（八）被告甲○○辯護意旨再略以：告訴人提出告訴謂被告甲○○有侵占如公訴人起
      訴書上附表之物品，嗣經一審判決認定被告僅有侵占如其判決書附表一之物品
      而告訴人對於該判決書附表一所載之圓鐵及扁鐵部分，更提出工程結算表以證
      其實。惟查該工程結算表上所載工號FB055及FB057所載扁鋼規格SS400 6mmt*
      70mmw部分，依台塑企業內發給員工持有及參考之有關鋼鐵配管手冊中，國際
      標準規格僅有50mm、65mm、75mm等等，並無70mm規格，此亦據證人子○○證述
      屬實，可見告訴人為了陷被告甲○○於罪云云。查鋼鐵配管之國際標準規格確
      實僅有50mm、65mm、75mm等等，並無70mm規格，惟告訴人已指訴公司係以鋼板
      參照65mm、75mm規格裁剪，所以係70mm規格，而被告乙○○載走該鋼板亦有車
      輛人員進出廠憑單為憑，因而亦不能因鋼鐵配管之國際標準規格確實並無70mm
      規格，即認告訴人之指訴不實。
（九）被告甲○○僅係台塑重工新港廠之監工，癸○○僅為南亞公司倉儲主辦，丁○○亦僅為台塑公司倉儲主辦，其等並無將如附表三所示之物品出售之權限，然
      其等竟與乙○○等相互勾結，先由癸○○、丁○○將其等保管，或被告甲○○
      自己保管告訴人所有如附表三所列材料，交付被告乙○○，再由何其利用職務
      之便，以「台塑重工自動化處」名義虛開單據，俾供被告乙○○等人盜運上開
      材料出廠牟利。足見被告乙○○有與被告甲○○及丁○○、癸○○共同變易持
      有之意思而改為所有意思之不法意圖與行為甚明，是被告乙○○辯稱係向被告
      甲○○購買而來等語，亦不足採。
（十）綜上所述，足見被告甲○○、乙○○所辯各節，均係卸責之詞，均不足採。此
      外，復有車輛人員進出廠憑單、成品交運單、贓物認領保管書、照片等在卷可
      資佐證，是本件事證應已臻明確，被告甲○○、乙○○之犯行，均堪認定，自
      應依法論科。
二、查被告甲○○任職於台塑重工公司新港廠擔任監工之職務，負責公司原料進料、
    出料、有關成品放行、監督之業務，而癸○○為南亞公司倉儲主辦，丁○○為台
    塑公司倉儲主辦，亦有保管物品等情，業據被告甲○○及台塑重工公司新港廠副
    理陳文仰、證人庚○○陳述暨癸○○、丁○○證述無訛，是被告甲○○及未起訴
    之癸○○、丁○○均為從事業務之人，應堪認定。核被告甲○○、乙○○侵占告
    訴人如附表三所示之物品，所為係犯刑法第三百三十六條第二項之業務侵占罪及
    同條第三項、第二項業務侵占未遂之罪（附表三編號十三）。被告甲○○、乙○○與癸○○或丁○○相互間，各有犯意之聯絡及行為之分擔，分別為共同正犯。
    又被告乙○○雖非台塑重工、南亞、台塑公司新港廠之員工，惟其與被告甲○○
    及未起訴之癸○○或丁○○共同實施刑法第三百三十六條第二項業務侵占罪之犯
    罪行為，依照刑法第三十一條第一項之規定，因身份或其他特定關係成立之罪，
    其共同實施者，雖無特定關係，仍以共犯論，故被告乙○○仍應論以刑法第三百
    三十六條第二項之業務侵占罪，至於被告甲○○就侵占南亞公司、台塑公司部份
    ，雖亦非該二公司之員工，然既分別與癸○○或丁○○共同實施刑法第三百三十
    六條第二項業務侵占罪之犯罪行為，亦應論以共犯，均附此敘明。被告二人先後
    多次犯行，時間緊接，所犯之罪名與基本犯罪構成要件又均相同，顯係基於概括
    之犯意反覆為之，應依刑法第五十六條連續犯之規定，論以情節較重之業務侵占
    （既遂）一罪，並依法分別加重其刑。至於附表三中，非屬附表一、二部份（即
    附表三編號三至六、九、十、十三）雖未據起訴，然與已起訴科刑之部份有連續
    犯裁判上一罪之關係，本院自得併予審究，附為記明。
三、原審予以論罪科刑，固非無見，惟查：（一）附表二南亞公司部份，被告乙○○
    、甲○○亦有與癸○○共犯侵占之罪，原審未詳細調查，並詳為勾稽全案證據調
    查所得及未對其餘侵占之罪詳加審究，即認被告甲○○既未保管屬南亞公司所有
    如附表二之物品，自無從與被告乙○○共同予以侵占入己，故被告二人此部分犯
    行本應為無罪之諭知，惟公訴意旨認被告二人此部分犯行，與前開有罪部分，具
    有連續犯之裁判上一罪之關係，而不另為無罪之諭知，自有未洽。（二）原審未
    審究附表三編號三至六、九、十、十三部份，亦有未洽。檢察官上訴指摘原判決
    諭知附表二部分無罪顯屬不當，為有理由；而被告甲○○上訴意旨猶執前詞，否
    認犯罪，雖不足採，惟原判決既有可議，自應由本院將原判決撤銷改判。爰審酌
    本件被告甲○○犯案次數甚多，情節重大，且任職於台塑重工公司，竟與公司其
    他員工勾串，侵占盜賣公司財物，且居於主導之地位，事後亦無悔意，設詞強辯
    ，衡情對其量刑自應從重，至於被告乙○○雖犯罪情節亦不輕，然其事後頗有悔
    意，自白其罪，並補充自白所有犯行，加以其非公司員工，可責性顯低於被告甲○○，因而量刑自得從輕，並分別參酌被告甲○○、乙○○二人之素行、犯罪之
    動機、犯罪之手段、犯罪所生危害等一切情狀，分別量處如主文第二項所示之刑
    ，以資懲儆。
據上論結，應依刑事訴訟法第三百六十九條第一項前段、第三百六十四條、第二百九
十九條第一項前段，刑法第二十八條、第三十一條第一項、第五十六條、第三百三十
六條第二項，罰金罰鍰提高標準條例第一條前段，判決如主文。
本案經檢察官羅清溪到庭執行職務。
中    華    民    國      九十      年      四      月      二十六      日
                                  臺灣高等法院臺南分院刑事第四庭
                                      審判長法官  陳    義    仲
                                            法官  宋    明    蒼
                                            法官  蔡    崇    義
右正本證明與原本無異。
不得上訴。
                                      法院書記官  李    育    儒
中    華    民    國      九十      年      四      月     三十         日
附錄法條：
刑法第三百三十六條第一項：對於公務上或因公益所持有之物，犯前條第一項之罪者
                          ，處一年以上七年以下有期徒刑，得併科五千元以下罰
                          金。
                  第二項：對於業務上所持有之物，犯前條第一項之罪者，處六月
                          以上五年以下有期徒刑，得併科三千元以下罰金。
                          前二項之未遂犯罰之。
附表一：（原判決之附表，供參照）
┌──┬──────┬──────────┬──────┬───────┐
│編號│  犯罪時間  │   犯  罪  態  樣   │物 品 名 稱 │重          量│
├──┼──────┼──────────┼──────┼───────┤
│ 一 │八十七年五月│對於業務上所持有之物│螺栓、墊片  │七千八百一十公│
│    │十二日下午十│，共同變易持有之意思│            │斤。（八十八年│
│    │五時許      │為所有之意思，予以侵│            │一月二十七日、│
│    │            │占入己。            │            │及四月十二日刑│
│    │            │                    │            │事陳報狀附件一│
│    │            │                    │            │參見），未賣出│
├──┼──────┼──────────┼──────┼───────┤
│ 二 │八十七年六月│同右                │圓鐵、扁鐵  │三萬四千九百五│
│    │二日上午十一│                    │            │十公斤。      │
│    │時八分許    │                    │            │              │
└──┴──────┴──────────┴──────┴───────┘
附表二：（原判決之附表，供參照）
┌──┬────────┬─────────┐
│編號│  時        間  │  物  品  種  類  │
├──┼────────┼─────────┤
│ 一 │八十七年五月十二│油漆              │
│    │日下午十五時許  │                  │
├──┼────────┼─────────┤
│ 二 │八十七年五月二十│鐵板              │
│    │九日上午九時三十│                  │
│    │六分許          │                  │
├──┼────────┼─────────┤
│ 三 │八十七年六月二日│倉儲設備          │
│    │下午十四時二十六│                  │
│    │分許            │                  │
├──┼────────┼─────────┤
│ 四 │八十七年六月二十│工字鐵            │
│    │六日上午十一時許│                  │
└──┴────────┴─────────┘
┌──┬────────┬─────────┐
│ 五 │八十七年六月二十│Ｈ型鋼            │
│    │六日下午十五時十│                  │
│    │五分許          │                  │
├──┼────────┼─────────┤
│ 六 │八十七年六月二十│Ｈ型鋼            │
│    │九日下午十四時三│                  │
│    │十六分許        │                  │
└──┴────────┴─────────┘
附表三：本件被告共同侵占之物品明細
┌──┬────┬────┬─────┬───┬────┬───────┐
│編號│ 犯  罪 │ 物  品 │  重  量  │ 憑 據│ 填單人 │備          註│
│    │ 時  間 │        │          │      │        │              │
├──┼────┼────┼─────┼───┼────┼───────┤
│ ２ │ 87.5.12│ 油漆   │15360公斤 │車輛人│ 甲○○ │原審卷   台塑 │
│    │        │        │          │員進出│ 丑○○ │４７頁   重工 │
│    │        │        │          │廠憑單│        │              │
└──┴────┴────┴─────┴───┴────┴───────┘
┌──┬────┬────┬─────┬───┬────┬───────┐
│    │        │ 螺栓   │          │      │        │         南亞 │
├──┼────┼────┼─────┼───┼────┼───────┤
│ ３ │ 87.5.13│ 工字鐵 │18610公斤 │同右  │ 甲○○ │本院卷(2)  南亞│
│    │        │        │          │      │ 陳依輝 │一０三頁      │
├──┼────┼────┼─────┼───┼────┼───────┤
│ ４ │ 87.5.14│ 鐵板   │ 3470公斤 │同右  │ 甲○○ │原審卷   南亞 │
│    │        │        │          │      │ 戊○○ │５１頁        │
├──┼────┼────┼─────┼───┼────┼───────┤
│ ５ │ 87.5.22│ Ｈ型鋼 │17200公斤 │同右  │ 甲○○ │原審卷    南亞│
│    │        │        │          │      │ 壬○○ │４９頁        │
├──┼────┼────┼─────┼───┼────┼───────┤
│ ６ │ 87.5.23│ Ｈ型鋼 │38120公斤 │同右  │ 甲○○ │原審卷    南亞│
│    │        │        │          │      │        │              │
│    │        ├────┼─────┼───┼────┼───────┤
│    │        │ Ｈ型鋼 │32890公斤 │同右  │ 甲○○ │原審卷    南亞│
└──┴────┴────┴─────┴───┴────┴───────┘
┌──┬────┬────┬─────┬───┬────┬───────┐
│    │        │        │          │      │ 楊     │５０頁        │
├──┼────┼────┼─────┼───┼────┼───────┤
│ ７ │ 87.5.29│ 鐵板   │15980公斤 │同右  │ 甲○○ │原審卷    台塑│
│    │        │        │          │      │ 乙○○ │５７頁        │
├──┼────┼────┼─────┼───┼────┼───────┤
│ ８ │ 87.6.2 │ 工字鐵 │24630公斤 │同右  │ 同右   │原審卷    南亞│
│    │        ├────┼─────┼───┼────┼───────┤
│    │        │ 倉儲   │33570公斤 │同右  │ 同右   │本院卷(2)  南亞│
│    │        │ 設備   │          │      │        │一０四        │
│    │        ├────┼─────┼───┼────┼───────┤
│    │        │ 圓鐵   │34950公斤 │同右  │ 同右   │本院卷(2)  台塑│
│    │        │ 扁鐵   │          │      │        │一０五頁  重工│
├──┼────┼────┼─────┼───┼────┼───────┤
│１０│ 87.6.10│ Ｈ型鋼 │38460公斤 │同右  │ 甲○○ │本院卷(2)  南亞│
│    │        │        │          │  │ 戊○○ │一０六頁      │
└──┴────┴────┴─────┴───┴────┴───────┘
┌──┬────┬────┬─────┬───┬────┬───────┐
│１１│ 87.6.26│ 工字鐵 │35540公斤 │同右  │ 甲○○ │原審卷    南亞│
│    │        │        │          │      │ 乙○○ │６０頁        │
│    │        ├────┼─────┼───┼────┼───────┤
│    │        │ Ｈ型鋼 │27290公斤 │同右  │ 甲○○ │本院卷(2)  南亞│
│    │        │        │          │      │ 乙○○ │一０七        │
├──┼────┼────┼─────┼───┼────┼───────┤
│１２│ 87.6.29│ Ｈ型鋼 │18670公斤 │同右  │ 同右   │本院卷(2)  南亞│
│    │        │        │          │      │        │一０八頁      │
├──┼────┼────┼─────┼───┼────┼───────┤
│１３│ 87.7.2 │ 鋼板   │28880公斤 │同右  │ 同右   │未遂  台塑重工│
└──┴────┴────┴─────┴───┴────┴───────┘
 （本表以告訴人指訴之編號製作，告訴人所指訴之編號一、九並無任何證據，惟為
   利於對照，除編號一、九不列入外，其餘仍以原編號編列）
附表四：原審判決認定之事實與被告乙○○及告訴人指訴之事實之差異


司法院資訊處製作；財團法人民間司法改革基金會備份。
